【裁判字號】    89,再,11
【裁判日期】    890630
【裁判案由】    不動產所有權移轉登記
【裁判全文】
臺灣臺北地方法院民事裁定  八十九年再字第一一號
    再審原告  乙○○
    再審被告  甲○○
右當事人間請求不動產所有權移轉登記事件，再審原告對於本院民國七十九年四月二
十三日七十九年度訴字第一三三一號確定判決提起再審之訴，本院裁定如左：
    主      文
再審之訴駁回。
再審訴訟費用由再審原告負擔。
    理      由
一、按再審之訴，應於三十日之不變期間內提起；前項期間，自判決確定時起算。但
    再審之理由知悉在後者，自知悉時起算，民事訴訟法第五百條第一、二項定有明
    文。
二、本件再審原告起訴主張：再審被告（即原審之原告）於提起本院七十九年度訴字
    第一三三一號訴訟時，捏造其住所地址，另陳報其工作地點地址，於法院向其工
    作地點送達訴訟文書時，復利用兩造為同事之機會，盜用再審原告之印章，蓋用
    在法院送達回證上，致其從未收受相關文書而得參與訴訟主張權利，並因未合法
    收受判決而喪失上訴救濟機會，使該判決一審即告確定。嗣後再審原告於民國八
    十一年間，雖曾聲請閱覽該案卷宗，但因不諳法律，不知影印送達證書等文件，
    直至八十九年三月二十日因兩造間另一訴訟事件（八十九年度重訴三十三號）聲
    請閱卷，由於該案承辦法官調取原審案卷，方於證物袋內發現當年相關送達證書
    ，始知原審判決具有民事訴訟法第四百九十六條第一項第六款「當事人知他造之
    住、居所，指為所在不明而與涉訟」之事由，旋於知悉後三十日內提起本件再審
    之訴等語。
三、經查：
    (一)原審判決分別於七十九年五月十五日、六月八日送達再審被告及再審原告，有
      送達證書附卷可稽，兩造均未提起上訴，是該判決已於同年六月二十八日確定
      。再審原告遲至八十九年四月十四日方提起再審之訴，有再審起訴狀上本院之
      收狀戳可佐，顯已逾三十日之不變期間。
    (二)再審原告另主張在原審訴訟程序進行中，再審被告以虛報再審原告之住所地址
      ，及利用兩造為同事之機會，盜用再審原告之印章蓋用在法院送達回證上等不
      正當方法，致其未曾受合法送達云云，縱其所言屬實，然其在八十一年三月間
      曾到院閱覽該案卷宗，業據其自承無訛，並有本院聲請閱卷事件管制卡、閱卷
      聲請狀、民事收狀收據在卷足憑，則上情當在斯時其已知悉，蓋再審被告於原
      審提出之起訴狀、本院歷次送達訴訟文書之送達回證當時均已附在卷中，並不
      須閱覽證物袋中之送達證書即可知再審被告於原審起訴時陳報之再審原告住址
      虛偽不實，顯見其稱直至八十九年三月二十日方知有原審判決具再審事由云云
      ，與事實並不相符，委不足採。
    (三)綜上，再審原告至遲於八十一年三月間應已知悉原審判決有再審事由，其提起
      本件再審之訴，已逾法定不變期間，於法不合，應予駁回。
三、依民事訴訟法第五百零二條第一項、第九十五條、第七十八條，裁定如主文。
中      華      民      國    八十九    年      六      月     三十     日
                                            民事第二庭審判長法官  丁蓓蓓
                                                            法官  曾部倫
                                                            法官  陳婷玉
右為正本係照原本作成
如對本裁定抗告須於裁定送達後十日內向本院提出抗告狀
中      華      民      國    八十九    年      六      月    三十      日
                                                      法院書記官  王  儀


司法院資訊處製作；財團法人民間司法改革基金會備份。
